臺灣臺北地方法院刑事判決　　　　　　　95年度易字第2140號
公　訴　人　臺灣臺北地方法院檢察署檢察官
被　　　告　戊○○
選任辯護人　張麗玉律師
被　　　告　乙○○
　　　　　　　　　　　號2樓
上列被告等因傷害案件，經檢察官聲請以簡易判決處刑（九十四
年度偵字第一一五０三號），本院受理後（受理案號為九十五年
度簡字第二五０四號），認不宜以簡易判決處刑，改依通常程序
審理，判決如下：
    主  文
戊○○傷害人之身體，處拘役伍拾日，如易科罰金，以銀元佰
元即新臺幣玖佰元折算壹日。
乙○○傷害人之身體，處有期徒刑月，如易科罰金，以銀元
佰元即新臺幣玖佰元折算壹日。
    事  實
一、戊○○及乙○○於民國九十四年五月二十八日下午三時四十
    分許，在臺北市○○區○○路一段一五六號松山高中考場之
    家長休息室內，發生口角糾紛後，乙○○前往松山高中校門
    口附近之廁所時，發現戊○○尾隨在後，乃轉頭向戊○○稱
    ：你色狼，幹嘛跟著我們云云，戊○○因不滿乙○○稱其為
    色狼，俟乙○○如廁完畢出來後，戊○○向乙○○稱：你幹
    嘛罵我云云，並伸手推向乙○○之胸口，乙○○乃撞向牆壁
    後跌倒在地，乙○○起身後，乃基於傷害之犯意，手持行動
    電話朝戊○○之頭部、眼部及腹部等處毆打數次，致戊○○
    受有頭部外傷疑似腦震盪、眼眶部紅腫、頸部及胸部挫傷、
    雙眼外傷性視神經受損等傷害，戊○○於衝突中亦基於傷害
    之犯意，出手毆打乙○○之臉部，致乙○○受有顏面瘀青腫
    痛及左眼瘀血等傷害。旋經松山高中行政人員報警處理，而
    查知上情。
二、案經戊○○與乙○○訴由臺北市政府警察局信義分局（下稱
    信義分局）移送臺灣臺北地方法院檢察署檢察官偵查後，聲
    請以簡易判決處刑，本院受理後，認不宜以簡易判決處刑，
    改依通常程序審理。
    理  由
一、證據之認定：
  (一)被告戊○○部分：
  1.被告戊○○於本院審理時，固承認其有於上開時地與告訴人
    乙○○發生口角糾紛，並進而發生肢體衝突之事實，惟否認
    有何傷害之犯行，辯稱：我並沒有出手打乙○○，而是被乙○○打，當時我背著背包，只能彎下去以手護住自己的身體
    云云。
  2.經查：
  (1)被告戊○○及乙○○於九十四年五月二十八日下午三時四十
    分許，在臺北市○○區○○路一段一五六號松山高中考場之
    家長休息室內，發生口角糾紛後，渠二人復於校門口附近之
    廁所前，發生肢體衝突之事實，為被告戊○○所是認，且經
    證人即告訴人乙○○於本院九十六年一月二十二日審理時證
    述屬實（本院當日審判筆錄參照）。
  (2)查被告戊○○於上開時間尾隨乙○○前往松山高中校門口附
    近之廁所時，因乙○○向戊○○稱：你色狼，幹嘛跟著我們
    云云，而心生不滿，即徒手推乙○○撞向牆壁，致乙○○倒
    地，並出手毆打乙○○之臉部，致乙○○受有顏面瘀青腫痛
    及左眼瘀血等傷害等情，業據證人乙○○、丁○○及丙○○
    於本院上開審理期日證述屬實（同上筆錄參照），並有臺北
    市立聯合醫院忠孝院區九十四年五月二十八日驗傷診斷書一
    紙（偵查卷第二五頁參照）及信義分局員警工作紀錄簿影本
    一紙（本院卷第九五頁參照）附卷可稽。茲分述如下：
  證人乙○○證稱：當天在松山高中家長休息室與戊○○有發
    生口角，俟考試完畢後，我妹妹丙○○說要去上廁所，我與
    丁○○、丙○○便一同前往廁所，途中，丁○○發現戊○○
    跟著我們，所以我們走到第一間廁所便沒有進入，走到第二
    間廁所前，丁○○還是有看到戊○○跟著我們，我就轉頭罵
    戊○○說：「你色狼，幹嘛跟著我們？」，接著我們就走進
    廁所，丁○○還是有看到戊○○在女生廁所前徘徊，我們走
    出廁所後，戊○○就說：「你幹嘛罵我？」，我與戊○○即
    再度發生口角爭執，戊○○並伸手推我的胸部，我便撞到牆
    壁後跌倒在地，我爬起來後就出手打戊○○，戊○○又出手
    毆打我的臉部，我的眼鏡有掉落在地上，並受有顏面瘀青腫
    痛及左眼瘀血等傷害等語。
  證人丁○○證稱：當天我有與乙○○、丙○○前往松山高中
    陪考，考完試後，我們三人一同前往廁所，但是我站在廁所
    門口，並沒有上廁所，我看到戊○○在廁所附近徘徊，我有
    將這個情形告訴乙○○，等到乙○○上完廁所出來之後，戊○○就很生氣的對乙○○說：「你罵誰是變態、色狼！」，
    並很激動地伸手推乙○○的胸口，乙○○便跌倒在地，鞋子
    也飛出去，我還幫乙○○撿鞋子，乙○○站起來後，就不服
    氣的也推了戊○○，戊○○也出手打乙○○的臉部等語。
  證人丙○○證稱：九十四年五月二十八日，我在松山高中考
    試，當天下午三時許考完試後，我與乙○○、丁○○一同去
    上廁所，因為戊○○跟著我們去廁所，乙○○就罵戊○○「
    色狼！」，戊○○就推乙○○的胸口，以致乙○○跌倒，戊○○並出手毆打乙○○，乙○○的臉部有瘀青受傷等語。
  則上開三位證人對於本件案發經過－即被告戊○○先出手推
    乙○○之胸口以致乙○○跌倒、乙○○起身後亦出手打戊○○及戊○○並出手毆打乙○○之臉部等情節之描述大致相同
    ，應均堪採信。且被告戊○○確因不滿乙○○罵其為色狼云
    云，而與乙○○發生肢體衝突，雙方均有受傷，及乙○○因
    此受有顏面瘀青腫痛及左眼瘀血等傷害等情，亦有上開信義
    分局員警工作紀錄簿及診斷證明書各一紙附卷可稽。
  至於被告戊○○雖一再辯稱：其並無出手毆打乙○○云云，
    並聲請傳訊當時到場處理之員警甲○○到庭證明乙○○受傷
    之情形。惟證人甲○○於本院九十六年一月二十二日審理時
    證稱：我當天到場處理時，現場即並未再發生毆打之情形等
    語，且對於當天乙○○受傷之情形已不復記憶，從而證人甲○○之證述對被告戊○○尚不足以為有利之認定，附此敘明
    。
  (3)綜上所述，被告戊○○確於上開時地，因與乙○○發生口角
    糾紛後，進而發生肢體衝突，出手推倒乙○○及毆打乙○○
    之臉部，造成乙○○受有顏面瘀青腫痛及左眼瘀血等傷害之
    行為。被告戊○○上開辯解，應屬事後卸責之詞，不足採信
    。被告戊○○部分之事證明確，其犯行堪以認定。
  (二)被告乙○○部分：
    上開事實一之部分，業據證人即告訴人戊○○於本院九十六
    年一月二十二日審理時證述屬實（本院當日審判筆錄參照）
    ，並經證人丁○○及丙○○於本院上開審理期日時證述明確
    （同上審判筆錄參照），且有臺北醫學大學附設醫院診斷證
    明書五紙（偵查卷第二十頁至第二四頁參照）、臺北市政府
    消防局救護紀錄表暨急診護理紀錄單、眼科初診檢查單及耳
    鼻喉科門診檢查紀錄病歷資料一份（偵查卷第五五頁至第八
    二頁參照）、臺北醫學大學附設醫院九十六年二月二十七日
    校附醫歷字第０九六００００七一五號函暨相關病歷資料一
    份及信義分局員警工作紀錄簿影本一紙（本院卷參照）在卷
    可稽，且被告乙○○對上開事實一之部分於本院九十六年三
    月一日審理時供承不諱（本院當日審判筆錄參照），是依1.
    證人戊○○之證述、2.證人丁○○之證述、3.證人丙○○之
    證述、4.臺北醫學大學附設醫院診斷證明書五紙、5.臺北市
    政府消防局救護紀錄表暨急診護理紀錄單、眼科初診檢查單
    及耳鼻喉科門診檢查紀錄病歷資料一份、6.臺北醫學大學附
    設醫院九十六年二月二十七日校附醫歷字第０九六００００
    七一五號函暨相關病歷資料一份及7.信義分局員警工作紀錄
    簿影本一紙等補強證據已足資擔保被告乙○○於本院審理中
    所為之上開任意性自白具有相當程度之真實性，而得確信被
    告乙○○前述自白之犯罪事實確屬真實，從而依刑事訴訟法
    第一百五十六條第一項及同條第二項規定，自得依被告乙○○前述自白及該補強證據認定被告乙○○確有為於上開時地
    ，手持行動電話毆打戊○○，致戊○○受有頭部外傷疑似腦
    震盪、眼眶部紅腫、頸部及胸部挫傷、雙眼外傷性視神經受
    損等傷害之犯行甚明。至於戊○○雖指稱：其雙眼因此所受
    之傷害，導致其視力嚴重受損，而領有殘障手冊云云，並提
    出中華民國身心障礙手冊一紙為證（本院卷第八四頁參照）
    ，惟查，依據當時主治戊○○之眼科楊醫師之判斷內容，並
    無詳細記載，導致病變之原因為外傷性或本身即有之先天病
    變，其視力之復原狀況仍不穩定，故目前仍無法判定有無治
    癒之可能等語，有上開臺北醫學大學附設醫院九十六年二月
    二十七日校附醫歷字第０九六００００七一五號函一份在卷
    可稽，從而戊○○之雙眼視力雖達輕度視障之程度，惟僅祇
    視能減衰，並未完全毀敗，縱令此種減衰具有不治或難治之
    情形，仍與重傷之內容並不相當，且亦無證據足以證明其視
    力減衰之情形係導因於該次乙○○之傷害行為所致，即祇應
    成立普通傷害，不能遽依重傷論科，附此敘明。則被告乙○○部分事證明確，其犯行堪以認定。
二、論罪科刑之法律適用：
  (一)查被告戊○○及乙○○二人行為後，刑法業於九十四年二月
    二日修正公布，九十五年七月一日起施行。刑法第二百七十
    七條第一項傷害罪之規定雖未修正，惟其法定刑除有期徒刑
    及拘役外，尚有罰金刑，而修正後之刑法第三十三條第五款
    既已將罰金刑之最低額由銀元一元即新臺幣三元，提高為新
    臺幣一千元，比較新、舊法結果，自以被告二人行為時即修
    正前之刑法第三十三條第五款規定較有利於被告二人，應依
    刑法第二條第一項前段，適用修正前之刑法第三十三條第五
    款規定。
  (二)又查被告等行為後，刑法施行法業於九十五年六月十四日增
    訂公布第一條之一，其中第一項規定：「中華民國九十四年
    一月七日刑法修正施行後，刑法分則編所定罰金之貨幣單位
    為新臺幣」，第二項前段明定：「九十四年一月七日刑法修
    正時，刑法分則編未修正之條文定有罰金者，自九十四年一
    月七日刑法修正施行後，就其所定數額提高為三十倍」，惟
    依被告二人行為時之法律即罰金罰鍰提高標準條例第一條前
    段，業將刑法分則各罪法定刑所定罰金數額提高十倍，再由
    銀元換算為新臺幣之結果，刑法第二百七十七條第一項法定
    刑所定罰金最高數額，與修正後之法律規定仍屬一致，並無
    不同，對被告二人而言尚無有利或不利之情形，揆諸前揭說
    明，自不生新舊法比較之問題，應依一般法律適用原則，適
    用裁判時法即刑法施行法第一條之一第一項、第二項前段之
    規定，而不再適用罰金罰鍰提高標準條例第一條前段（臺灣
    高等法院及其所屬法院九十五年十二月刑事法律座談會討論
    結論參照）。
  (三)核被告二人所為，均係犯刑法第二百七十七條第一項之傷害
    罪。爰審酌被告二人僅因口角爭執，即為本件犯行，及雙方
    所受傷害互有輕重等情，又被告乙○○犯後坦承犯行，知所
    悔悟，而被告戊○○犯後仍毫無悔意等一切情狀，分別量處
    如主文所示之刑。又被告二人行為時之易科罰金折算標準，
    修正前罰金罰鍰提高標準條例第二條前段（現已刪除）規定
    ，就其原定數額提高為一百倍折算一日，則被告行為時之易
    科罰金折算標準，應以銀元三百元折算一日，經折算為新臺
    幣後，應以新臺幣九百元折算為一日。惟九十五年七月一日
    修正施行之刑法第四十一條第一項前段則規定：「犯最重本
    刑為五年以下有期徒刑以下之刑之罪，而受六個月以下有期
    徒刑或拘役之宣告者，得以新臺幣一千元、二千元或三千元
    折算一日，易科罰金。」，比較修正前後之易科罰金折算標
    準，以九十五年七月一日修正公布施行前之規定，較有利於
    被告二人，亦均應適用修正前刑法第四十一條第一項前段規
    定，定其二人易科罰金之折算標準。
據上論斷，應依刑事訴訟法第四百五十二條、第二百九十九條第
一項前段，刑法第二條第一項、第二百七十七條第一項，修正前
刑法第四十一條第一項前段，刑法施行法第一條之一，修正前罰
金罰鍰提高標準條例第二條，現行法規所定貨幣單位折算新臺幣
條例第二條，判決如主文。
本案經檢察官郭瑜芳到庭執行職務。
中　　華　　民　　國　　96　　年　　3 　　月　　22　　日
　　　　　　　　　刑事第九庭審判長法  官  蘇素娥
                                  法  官  葉珊谷
                                  法　官　林怡秀
本件正本證明與原本無異。
如不服本判決，應於判決送達後十日內，向本院提出上訴狀。
　　　　　　　　　　　　　　　  　書記官　林義盛
中　　華　　民　　國　　96　　年　　3 　　月　　22　　日
附錄本案論罪科刑法條全文：
中華民國刑法第二百七十七條
傷害人之身體或健康者，處三年以下有期徒刑、拘役或一千元以
下罰金。
犯前項之罪因而致人於死者，處無期徒刑或七年以上有期徒刑；
致重傷者，處三年以上十年以下有期徒刑。
